臺灣高等法院刑事裁定
110年度重上更一字第63號
第  三  人
即  參加人  樺欣環保工程有限公司


代  表  人  黃馨儀



第  三  人
即  參加人  詠勝環保有限公司


代  表  人  朱中山



本院110年度重上更一字第63號被告黃馨儀、王榮福等違反廢棄
物清理法案件，本院裁定如下：
    主  文
樺欣環保工程有限公司、詠勝環保有限公司應參與本案沒收程序
。
    理  由
一、按犯罪所得，屬於犯罪行為人者，沒收之。但有特別規定者
    ，依其規定。犯罪行為人以外之自然人、法人或非法人團體
    ，因下列情形之一取得犯罪所得者，亦同：㈠明知他人違法
    行為而取得。㈡因他人違法行為而無償或以顯不相當之對價
    取得。㈢犯罪行為人為他人實行違法行為，他人因而取得。
    前二項之沒收，於全部或一部不能沒收或不宜執行沒收時，
    追徵其價額。第1項及第2項之犯罪所得，包括違法行為所得
    、其變得之物或財產上利益及其孳息。犯罪所得已實際合法
    發還被害人者，不予宣告沒收或追徵，刑法第38條之1定有
    明文。又財產可能被沒收之第三人得於本案最後事實審言詞
    辯論終結前，向該管法院聲請參與沒收程序；第三人未為聲
    請，法院認有必要時，應依職權裁定命該第三人參與沒收程
    序，刑事訴訟法第455條之12第1項、第3項前段分別定有明
    文。
二、經查：
(一)本院110年度重上更一字第63號被告黃馨儀、王榮福等違反
    廢棄物清理法案件，原經臺灣新北地方法院以106年度訴字
    第224號判決判處被告黃馨儀共同犯修正前之廢棄物清理法
    第46條第4款後段非法處理廢棄物罪，累犯，處有期徒刑壹
    年4月。未扣案之犯罪所得新臺幣（下同）1仟691萬0577元
    沒收，於全部或一部不能沒收或不宜執行沒收時，追徵其價
    額；被告王榮福犯修正前之廢棄物清理法第46條第4款後段
    非法清除廢棄物罪，處有期徒刑1年4月。緩刑2年，並向公
    庫支付20萬元。未扣案之犯罪所得1仟928萬5491元沒收，於
    全部或一部不能沒收或不宜執行沒收時，追徵其價額在案。
(二)被告黃馨儀、王榮福不服提起上訴，經本院以108年度上訴
    字第646號審理，本院前審就沒收部分：准予扣除相關成本
    ，並參考財政部訂頒101至104年度營利事業各業所得額暨同
    業利潤標準（見本院前審卷四第55至58頁），以一般事業廢
    棄物清除業別之「淨利率」（101年度至104年度淨利率均為
    13%）核算被告2人之犯罪所得，認定被告黃馨儀犯罪所得為
    109萬9187元(計算式1691萬0577元×13%÷2＝109萬9187元，與
    鍾根貴平分）；被告王榮福犯罪所得250萬7113元(計算式：
    1928萬5491元×13%＝250萬7113元)。（101年度至104年度淨
    利率均為13%），而判決判處⒈原判決關於黃馨儀犯罪所得沒
    收部分及王榮福犯罪所得沒收部分均撤銷。⒉黃馨儀未扣案
    犯罪所得109萬9187元沒收，於全部或一部不能沒收或不宜
    執行沒收時，追徵其價額。⒊王榮福未扣案之犯罪所得250萬
    7113元沒收，於全部或一部不能沒收或不宜執行沒收時，追
    徵其價額。⒋其他上訴駁回。 
(三)臺灣高等檢察署檢察官不服本院上開判決以109年度上字第1
    02號、108年度上字第1675號提起上訴，表示民國105年7月1
    日修正施行之刑法第38條之1第4項係規定：同條第1項及第2
    項之犯罪所得，包括違法行為所得、其變得之物或財產上利
    益及其孳息，而依照該條修法理由五、(三)之說明，業已明
    確表示，沒收採行不扣除成本之總額原則等語。經最高法院
    以109年度台上字第5532號審理，認本院前審就沒收部分未
    詳查究明，亦未踐行調查程序，即逕以財政部國稅局訂頒之
    營利事業各業所得暨同業利潤標準之淨利率13%，計算被告2
    人之犯罪所得，難謂無調查職責未盡及理由不備之違誤。又
    依原判決之認定，本案所進行之相關交易(即原審附表一、
    二部分)，似均以經公司法設立登記在案之公司名義(即第三
    人樺欣環保工程有限公司，統一編號：00000000號、址設桃
    園市○○區○○路00號，下稱樺欣公司；詠勝環保有限公司，統
    一編號：00000000號、址設桃園市○○區○○○街00號0樓，下稱
    詠勝公司)為之，惟其宣告沒收之對象則係被告2人，此涉及
    犯罪所得之實際歸屬、管領情形，而判決判處：原判決關於
    黃馨儀、王榮福部分撤銷，發回臺灣高等法院。其他上訴駁
    回。 
(四)綜上，被告2人上開犯行，依本案刑事訴訟程序進行結果，
    如認被告2人成立犯罪而須依法沒收犯罪所得，依修正後刑
    法第38條之1第2項規定，沒收對象或範圍可能包括第三人樺
    欣公司及詠勝公司。為保障可能被沒收財產之第三人程序主
    體地位，使其有參與本案程序之權利與尋求救濟之機會，本
    院認上開第三人均有參與本案沒收程序之必要，爰依職權裁
    定命其等參與沒收程序。　　
三、本院110年度重上更一字第63號違反廢棄物清理法案件，已
    於110年10月26日進行準備程序，並已定於110年12月7日進
    行審判程序。上開參加人參與本案後，經合法傳喚或通知而
    不到庭者，得不待其陳述逕行判決，附此敘明。
四、依刑事訴訟法第455條之12第3項，裁定如主文。
中　　華　　民　　國　　110 　年　　10　　月　　29　　日
                  刑事第十七庭  審判長法　官  鄭水銓    
                                      法　官  沈君玲   
                                      法　官  姜麗君   
以上正本證明與原本無異。
不得抗告。
                                      書記官  許俊鴻
中　　華　　民　　國　　110 　年　　10　　月　　29　　日